【裁判字號】    95,簡上,45
【裁判日期】    950818
【裁判案由】    確認本票債權不存在
【裁判全文】
臺灣臺北地方法院民事判決              95年度簡上字第45號
上  訴  人  乙○○
訴訟代理人  李建賢律師
複  代理人  陳垚祥律師
被  上訴人  甲○○
訴訟代理人  謝佩玲律師
複  代理人  蔡富強律師
上列當事人間請求確認本票債權不存在事件，上訴人對於中華民
國94年10月27日本院臺北簡易庭94年度北簡字第7002號第一審判
決提起上訴，本院於95年8月4日言詞辯論終結，判決如下：
    主      文
上訴駁回。
第二審訴訟費用由上訴人負擔。
    事實及理由
一、本件上訴人起訴主張：伊所經營之枋圓資訊有限公司（下稱
    枋圓公司）委由被上訴人經營之寶陸科技有限公司（下稱寶
    陸公司）研發設計第2代車載電腦系統主機、新型高速電腦
    散熱冷卻風扇等產品，兩造並於90年8月10日、90年8月15日
    分別簽訂總金額各為15,000,000元、10,000,000元之產品開
    發委託合約書（以下稱系爭電腦主機委託合約、系爭風扇委
    託合約），而伊為擔保上列委託合約之履行而簽發如附表所
    示5紙支票（下稱系爭本票）予被上訴人。然寶陸公司並未
    依約給付產品，經枋圓公司因此而解除兩造系爭委託合約，
    故伊即無給付系爭本票票款之義務，故兩造間就系爭本票之
    債權顯屬不存在等情，求為判決確認兩造間就系爭本票債權
    不存在。原審法院為上訴人全部敗訴之判決，經其不服提起
    上訴，並於本院聲明：(一)原判決廢棄。(二)確認兩造間系爭本
    票債權不存在。
二、被上訴人則以：上訴人委託伊經營之寶陸公司開發設計電腦
    主機及散熱冷卻風扇產品之費用，係寶陸公司完成工作項目
    而各別給付工作報酬，而寶陸公司係於完成上訴人委託設計
    產品之電路設計、外觀設計、及樣品製作等工作後，上訴人
    因枋圓公司資金周轉不善，為支付上列完成工作之報酬費用
    ，始於90年12月10日開立系爭本票予伊，故兩造間就系爭本
    票債權為存在等語，資為抗辯。並於本院聲明：上訴駁回。
三、查，上訴人主張：伊所經營之枋圓公司委由被上訴人經營之
    寶陸公司研發設計電腦系統主機、電腦散熱風扇等產品，並
    於90年8月10日、90年8月15日簽訂總金額各為15,000,000元
    、10,000,000 元之系爭電腦主機委託合約、系爭風扇委託
    合約；伊並於90年12月10日簽發系爭本票予被上訴人等情，
    有卷附產品開發委託合約書、系爭本票可憑（見原審卷第27
    至35頁、第90至91頁），並為被上訴人所不爭執（見本院卷
    第36頁），堪信為真。
四、本件兩造所爭執者厥為寶陸公司是否完成系爭委託合約所約
    定工作？上訴人有無給付工作報酬之義務？茲論述如下：
(一)、查，寶陸公司業已完成電腦產品之電路設計、外觀設計、樣
    品製作等項目工作乙情，有卷附電腦圖面資料可參（見原審
    卷第37至40頁），並經證人（即被上訴人原負責研發系爭電
    腦產品離職員工）呂鋑興於原審到庭證述屬實（見原審卷第
    57至62頁），且參酌上訴人自陳系爭本票係於90年12月10日
    簽發交付予上訴人乙節以觀（見本院卷第73頁反面），若寶
    陸公司並無完成上列項目之工作，則上訴人怎會於簽約（即
    90年8月10日、同年月15日）後之90年12月10日始簽發系爭
    本票予被上訴人之理？足證，寶陸公司確實業已完成上列等
    項目之工作至明。
(二)、觀諸系爭電腦主機委託合約第4條約定：「本案之合約總金
    額為新台幣15,000,000元整，分別為下列部分：1.產品電路
    設計費用，共計2,500,000元整。2.產品外觀設計費用，共
    計3,000,000元整。3.樣品製作（5具樣品），共計3,000,00
    0元整。4.模具費與開模費用，共計6,500,000元整。」；系
    爭風扇委託合約第4條約定：「本案之合約總金額為新台幣
    10,000,000元整，分別為下列部分：1.熱處理測試費用，共
    計2,000,000元整。2.產品外觀設計費用，共計3,000,000元
    整。3.樣品製作（5具樣品），共計3,000,000元整。4.模具
    費與開模費用，共計2,000,000元整。」（見原審卷第28 頁
    、第33頁），可知上列委託合約所約定給付之各項費用，並
    無依序完成之必要，係各自獨立計價，此為兩造所自陳（見
    本院卷第73頁反面），亦即被上訴人於完成上列各項工作之
    一時，上訴人即應依完成工作所列費用負給付之報酬義務（
    民法第505條第2項規定參照）。準此，寶陸公司既已完成電
    腦產品之電路設計、外觀設計、樣品製作等項目之工作，則
    枋圓公司本即有給付上列工作報酬費用計8,500,000元之義
    務甚明。
(三)、上訴人雖主張：系爭委託合約業經枋圓公司於94年11月17日
    發函解除，故兩造間即無本票債權存在云云，固據提出台北
    中山郵局第10478號存證信函為證（見本院卷第22至23頁）
    。然承前所述，上列委託合約所約定給付之各項費用，係各
    自獨立計價（亦即被上訴人依約履行上列各項約定費用之工
    作時，上訴人即應給付被上訴人所完成之工作費用），是被
    上訴人既已完成電腦產品之電路設計、外觀設計、樣品製作
    等項目工作，則上訴人即有給付費用之義務，此觀民法第
    505條第2項規定自明。準此，枋圓公司對於寶陸公司上列業
    已完成之工作項目部分，既有給付工作報酬之義務，則枋圓
    公司嗣後即不得再以寶陸公司未交付工作物為由，而解除系
    爭委託契約中關於寶陸公司業已完成委託工作項目之契約甚
    明。是上訴人主張：系爭委託合約業已解除，故兩造間即無
    本票債權存在云云，自無可取。
(四)、綜上，寶陸公司既已完成電腦產品之電路設計、外觀設計、
    樣品製作等項目工作，則枋圓公司本即有給付上列費用之義
    務。是以，上訴人為給付上列工作報酬費用而簽發系爭本票
    予被上訴人，故兩造間就系爭本票債權自屬存在已明。是上
    訴人主張：寶陸公司並未依約履行系爭委託合約，故兩造間
    系爭本票債權不存在云云，委無可取。
五、從而，上訴人依據民事訴訟法第247條第1項規定，訴請確認
    兩造間系爭本票債權不存在，為無理由，不應准許。原審為
    上訴人敗訴之判決，理由雖與本院不同，但結論並無二致，
    本院仍應予以維持。上訴意旨指摘原判決不當，求予廢棄改
    判，仍為無理由，應予駁回。
六、本件事證已臻明確，兩造其餘攻擊或防禦方法，經本院審酌
    後，認均與本件之結論無涉，茲不再一一論述，併予敘明。
七、據上論結，本件上訴為無理由，依民事訴訟法第436條之1第
    3項、第449 條第2項、第78條，判決如主文。
中    華    民    國    95    年    8     月    18    日
                 民事第一庭    審判長法  官  詹文馨
                                     法  官  傅中樂
                                     法  官  楊絮雲
以上正本係照原本作成
本件非以所涉及之法律見解具有原則上之重要性者，且經本院之
許可，不得上訴最高法院（民事訴訟法第436條之3第1項、第2項
規定參照）。
中    華    民    國    95    年    8     月    18    日
                                     書記官  高秋芬


司法院資訊處製作；財團法人民間司法改革基金會備份。
